臺灣臺中地方法院民事判決　九十四年度家訴字第六號
　　原　　　　告　　乙○○
　　訴訟代理人　　　沈棱　　律師
　　複代理人　　　　張仁寧　律師
　　被　　　　告　　甲○○
　　兼法定代理人　　丙○○
右當事人間請求確認親子關係不存在事件，本院於民國九十四年二月十五日言詞辯論
終結，判決如左：
    主      文
確認原告與被告甲○○間之父子關係不存在。
訴訟費用由被告負擔。
    事實及理由
一、按確認法律關係之訴，非原告有即受確認判決之法律上利益者，不得提起之；確
    認證書真偽或為法律關係基礙事實存否之訴，亦同。前項確認法律關係基礎事實
    之存否之訴，以原告不能提起他訴訟者為限，民事訴訟法第二百四十七條第一、
    二項分別定有明文。查實務上對於親子間之身分關係能否據以提起確認之訴，頗
    有爭議，並為保持身分關係之安定性而多採保留之態度，然現今社會醫學科技發
    達，父母子女之血緣關係，均可經由醫學科技之鑑定，確定其親子血緣關係，而
    民事訴訟法第二百四十七條於修正時，已擴大其適用之範圍，即法律關係基礎事
    實存否亦得提起確認之訴，而確認親子關係存否之訴，雖以事實上血緣為基礎，
    惟係以法律上之父母子女地位是否存在為訴訟標的，並非純然就事實為確認，故
    倘有確認之利益，非不得提起確認之訴。是就現今醫學科技足以鑑定親子間之血
    緣關係、身分關係確定之重要性及上開民事訴訟法第二百四十七條擴大確認之訴
    適用範圍之立法意旨以觀，應有准許確認親子關係存否之訴之必要，以解決任何
    不明之親子關係，除杜爭執外，亦維持家庭間之信賴與和諧。本件原告提起確認
    親子關係存否之訴，此血緣、身份關係之存否乃親子關係之重要基礎事實，而因
    原告否認被告甲○○為其婚生子女，為使渠等之身分與私法上之親權地位得以明
    確不再受到不安之危險，應認原告有即受確認判決之利益，與上開民事訴訟法第
    二百四十七條之規定，即無不合，先予敘明。
二、原告主張：原告與大陸地區人民即被告丙○○交往期間，因被告丙○○懷有身孕
    ，原告遂與被告丙○○於八十七年七月七日在大陸地區湖南省齊陽縣辦理公證結
    婚，之後被告丙○○並於同年九月十七日產下被告甲○○，登記為原告與被告丙○○之婚生子女。然九十三年八月三十日原告要求被告甲○○與訴外人張心彥至
    臺北市柯滄銘婦產科進行血緣關係ＤＮＡ鑑定，確定被告甲○○與訴外人張心彥
    間具有親子關係；嗣於同年十二月八日原告復與被告甲○○至上開婦產科進行血
    緣鑑定，再度確認原告與被告甲○○間並無血緣關係，爰訴請確認原告與被告甲○○間親子關係不存在等語。並聲明：如主文所示。
二、被告則以：自認原告主張之事實。並聲明：同意原告之請求。
三、得心證之理由
（一）原告主張之事實，業據提出戶籍謄本正本乙份及被告丙○○臺灣地區旅行證乙
      份、柯滄銘婦產科診斷證明書暨血緣鑑定報告書二份（均影本）為證；經觀上
      開婦產科就原告與被告甲○○、被告甲○○與訴外人張心彥分別進行血緣鑑定
      後所為說明略以：「乙○○（即原告）於九十三年十二月六日、甲○○於九十
      三年八月二十六日接受ＤＮＡ血緣關係鑑定，結果顯示乙○○與甲○○兩人無
      父子血緣關係」、「張心彥、甲○○二人於九十三年八月二十六日接受ＤＮＡ
      血緣關係鑑定，結果顯示張心彥為甲○○之父的機率為99.993860%」等情，此
      有該婦產科九十三年八月三十日、十二月八日之診斷證明書暨血緣鑑定報告書
      各乙份在卷可稽，並為被告丙○○所不爭執，復經證人即張心彥到院證述略以
      ：證人確曾於八十五年底起至原告與被告丙○○結婚前，約每星期與被告丙○○發生親密關係一次，且於九十三年八月底偕同被告甲○○至婦產科進行血緣
      鑑定後，確定證人係被告甲○○之生父等語（九十四年二月十五日筆錄第二頁
      參照），是依上開證據所示，堪認原告之主張為真實。
（二）次按父母一方為臺灣地區人民，一方為大陸地區人民者，其與子女間之法律關
      係，依父設籍地區之規定，無父或父為贅夫者，依母設籍地區之規定，臺灣地
      區與大陸地區人民關係條例第五十七條定有明文。又按子女出生日回溯第一百
      八十一日起至第三百零二日止為受胎期間；妻之受胎，係在婚姻關係存續中者
      ，推定其所生子女為婚生子女；前項推定，如夫妻之一方能證明妻非自夫受胎
      者，得提起否認子女之訴。但應於知悉子女出生之日起，一年內為之，民法第
      一千零六十二條第一項及第一千零六十三條分別定有明文。上述婚生推定之規
      定，係以胎兒受胎期間生母有婚姻關係為前提，如受胎期間生母並未與他人存
      有婚姻關係即無上開婚生推定之適用。本件原告與被告丙○○於八十七年七月
      七日結婚，被告丙○○並於同年九月十七日產下被告甲○○，從被告甲○○出
      生之日回溯第一百八十一日至三百零二日止為受胎期間，被告丙○○並未與他
      人有婚姻關係，此觀上開證據足證，且為被告丙○○所不爭執，從而被告甲○○受胎期間其生母即被告丙○○並未與任何人有婚姻關係存在，堪以認定。又
      原告與被告甲○○間無血緣上父子關係，有如前述，亦經原告提出二人之血親
      鑑定報告影本乙份在卷足參，是以原告請求確認其與被告甲○○間親子關係不
      存在，為有理由，應予准許。
五、訴訟費用負擔的依據：民事訴訟法第七十八條、第八十五條第一項前段。
中　　　華　　　民　　　國　　九十四　　年　　　二　　　月　　二十五　　日
                                    臺灣臺中地方法院家事法庭
~B法　　　官　陳學德
右為正本係照原本作成
如對本判決上訴須於裁定送達後廿日內向本院提出上訴狀
中　　　華　　　民　　　國　　九十三　　年　　　二　　　月　　二十五　　日
~B法院書記官
